臺灣嘉義地方法院民事裁定
111年度消債更字第85號
聲  請  人  劉明芳  

代  理  人  楊瓊雅律師（法律扶助律師）
債  權  人  元大商業銀行股份有限公司


法定代理人  翁健    
代  理  人  黃勝豐  
債  權  人  華南商業銀行股份有限公司

法定代理人  張振芳  
代  理  人  郭勁良  
債  權  人  國泰世華商業銀行股份有限公司

法定代理人  郭明鑑  


債  權  人  玉山商業銀行股份有限公司

法定代理人  黃男州  
代  理  人  喬湘秦  
債  權  人  中國信託商業銀行股份有限公司


法定代理人  利明献  


上列當事人因消費者債務清理事件聲請更生，本院裁定如下：
    主  文
聲請人甲○○自民國一一一年八月十七日下午四時起開始更生程序
。
命司法事務官進行更生程序。
    理  由
一、按法院開始更生程序之裁定，應載明其年、月、日、時，並
    即時發生效力，消費者債務清理條例（下稱消債條例）第45
    條第1 項定有明文。又法院裁定開始更生或清算程序後，得
    命司法事務官進行更生或清算程序，消債條例第16條第1 項
    亦定有明文可參。復按債務人不能清償債務或有不能清償之
    虞者，得依本條例所定更生程序或清算程序，清理其債務；
    債務人無擔保或無優先權之本金及利息債務總額未逾新臺幣
    （下同）1,200萬元者，於法院裁定開始清算程序或宣告破
    產前，得向法院聲請更生；本條例所稱消費者，指5年內未
    從事營業活動或從事小規模營業活動之自然人，前項小規模
    營業指營業額平均每月20萬元以下者，消債條例第3條、第4
    2條第1項、第2條第1項、第2項分別規定甚明。再按債務人
    對於金融機構負債務者，在聲請更生或清算前，應向最大債
    權金融機構請求協商債務清償方案，或向其住、居所地之法
    院或鄉、鎮、市、區調解委員會聲請債務清理之調解。債務
    人為前項請求或聲請，應以書面為之，並提出財產及收入狀
    況說明書、債權人及債務人清冊，及按債權人之人數提出繕
    本或影本；協商或調解成立者，債務人不得聲請更生或清算
    ，但因不可歸責於己之事由，致履行有困難者，不在此限，
    消債條例第151條第1項、第2項、第7項亦分別定有明文。
二、本件聲請人主張因工作收入不穩定、失業、小孩出生，生活
    入不敷出，以卡養卡，銀行循環利息及違約金過高，致無力
    清償。對於元大商業銀行股份有限公司（下稱元大銀行）等
    金融機構負有750,942元之無擔保無優先債務，因有不能清
    償債務情事，前已提出債權人清冊，以書面向本院聲請債務
    清理調解，最大債權銀行元大銀行提出以本金債權449,410
    元，分180期、利率3％，每月還款金額為3,104元之還款方案
    ，惟聲請人尚需扶養未成年子女，每月僅能還款約3,000元
    ，無法負擔上開方案，以致調解不成立。又聲請人復未經法
    院裁定開始清算程序或宣告破產，爰請求裁定准予更生等語
    。
三、經查：
  ㈠本件聲請人主張依消債條例向本院聲請債務清理調解程序，
    最大債權銀行元大銀行具狀提出以債權金額449,410元，分1
    80期、利率3％，每月還款金額為3,104元之還款方案，惟聲
    請人表示現經人力派遣公司指派至東榮五金工作，每月收入
    約25,534元至29,669元，尚需扶養未成年子女，扣除生活支
    出及扶養費後，每月僅能還款約3,000元，故無法負擔上開
    還款方案，以致調解不成立等情，業據聲請人提出調解不成
    立證明書在卷可稽（見本院卷第17頁），並經本院調閱111
    年度司消債調字第63號調解卷核閱屬實，本件聲請人所提更
    生之聲請所應審究者為其現況是否有不能清償債務或有不能
    清償之虞之情事。
  ㈡聲請人主張其有不能清償債務之情事，並提出財產及收入狀
    況說明書、勞工保險被保險人投保資料表、108至110年度綜
    合所得稅各類所得資料清單、全國財產稅總歸戶財產查詢清
    單、員工薪資單、戶籍謄本、債權人清冊、財團法人金融聯
    合徵信中心查詢當事人綜合信用報告－債務清理條例前置協
    商專用債權人清冊及回覆書、債務人清冊、臺灣新竹地方法
    院執行命令、臺灣臺北地方法院執行命令、本院執行命令、
　　行車執照、存摺內頁、國泰人壽保單帳戶價值一覽表及契約
    狀況一覽表、新光人壽保險契約狀況一覽表、南山人壽保單
    資料明細一覽表及保險費墊繳通知書為證（見本院卷第19至
    61、161至171、181至226頁）。
　㈢查聲請人主張於民國109年12月1日至東榮五金工作，惟於111
    年7月15日離職，於111年8月1日至老楊方塊酥工作，為正職
    人員，每月薪資約27,000元，有國泰人壽保險美滿人生312
    保單價值準備金130,823元，新光人壽保險為健康、傷害保
    險，無保單價值準備金，南山人壽保單聲請人長子為要保人
    、聲請人為被保險人，保單價值準備金為11,179元，並提出
    員工薪資單、保險單相關資料為證，應予堪認。
　㈣聲請人主張其每月必要生活支出以衛生福利部公告111年度臺
    灣省最低生活費14,230元之1.2倍即17,076元為計算，依消
    債條例第64條之2第1項規定，應予准許。又聲請人主張扶養
    1名未成年子女，每月支出子女扶養費8,538元，並提出戶籍
    謄本、聲請人子女之109至110年度綜合所得稅各類所得資料
    清單、全國財產稅總歸戶財產查詢清單為證（見本院卷第17
    3至179頁）。查聲請人長子為98年4月生，目前13歲，為未
    成年人，無所得財產，確屬不能維持生活而需聲請人扶養。
    依消債條例第64條之2第2項規定，聲請人與配偶分擔後每月
    負擔長子扶養費8,538元，其金額尚屬合理，應予認列。
　㈤承上，本件聲請人每月收入27,000元，扣除每月必要生活支
    出25,614元（計算式：17,076元＋8,538元）後，僅有餘額1,
    386元（計算式：27,000元－25,614元），顯不足清償最大債
    權銀行元大銀行所提每月清償3,104元之協商還款方案，縱
    將聲請人之保單價值準備金130,823元，按上開方案分180期
    分攤，每月僅能清償727元（計算式：130,823元÷180期，元
    以下四捨五入），亦不足清償上開協商還款方案。是以本院
    審酌聲請人現況之財產、勞力及信用等清償能力，以聲請人
    每月收入於扣除每月合理之基本生活費用後，堪信已不能清
    償前開所負無擔保或無優先權債務777,307元（依債權人陳
    報之債權總額）。從而，聲請人所為本件聲請，核符消債條
    例第3條所定之要件。　
四、綜上所述，本件聲請人為一般消費者，並未從事營業活動。
    其有無法清償債務之虞情事，又所負無擔保或無優先權之本
    金及利息債務，並未逾1,200萬元，且未經法院裁定開始清
    算程序或宣告破產，又查無消債條例第6條第3項、第8條或
    第46條各款所定駁回更生聲請之事由存在，則聲請人聲請更
    生，洵屬有據，應予准許。
五、至於聲請人於更生程序開始後，應另提出足以為債權人會議
    可決或經法院認為公允之更生方案以供採擇，俾免更生程序
    進行至依消債條例第61條規定應行清算之程度，附此敘明。
六、依消債條例第11條第1項、第45條第1項、第16條第1項，爰
    裁定如主文。
中　　華　　民　　國　　111 　年　　8 　　月　　17　　日
                  民事第二庭法　官　陳威憲
以上正本係照原本作成。
本裁定不得抗告。
中　　華　　民　　國　　111 　年　　8 　　月　　17　　日
                            書記官  方瀅晴